臺灣臺中地方法院刑事判決　　　　　　 100年度訴字第1936號
公　訴　人　臺灣臺中地方法院檢察署檢察官
被　　　告　黃智忠
指定辯護人　劉淑華律師
上列被告因毒品危害防制條例案件，經檢察官提起公訴（100 年
度偵緝字第991 號），本院判決如下：
    主      文
黃智忠共同犯如附表一所示之販賣第二級毒品罪，各處如附表一
所示之刑（含主刑、從刑）。應執行有期徒刑伍年貳月。未扣案
販賣第二級毒品所得新臺幣壹萬仟貳佰元應與徐瑞裕連帶沒收
之，如全部或一部不能沒收時，以其與徐瑞裕財產連帶抵償之；
另案扣案之NOKIA 廠牌行動電話壹支（含門號00000000
00號晶片卡壹張）與徐瑞裕連帶沒收之；未扣案之GPLUS 廠牌
行動電話壹支（含門號0000000000號晶片卡壹張）與
徐瑞裕連帶沒收之，如全部或一部不能沒收時，與徐瑞裕連帶追
徵其價額。
    事實及理由
壹、犯罪事實：
    黃智忠（綽號「阿忠」）明知甲基安非他命為毒品危害防制
    條例列管之第二級毒品，非經許可不得販賣、持有，與徐瑞
    裕（另案經本院判處定應執行有期徒刑10年6 月，現上訴於
    臺灣高等法院臺中分院）共同基於販賣第二級毒品以牟利之
    犯意聯絡，分別為下列犯行：
    一徐瑞裕以其所有之NOKIA 廠牌行動電話（搭配門號000000
      0000號晶片卡1 張）於民國99年9 月23日13時1 分、17時
      56分、17時55分及18時31分許，與陳昆田持用之門號0000
      000000號行動電話聯繫，陳昆田表示欲購買甲基安非他命
      ，與徐瑞裕約定交易之時間、地點後，陳昆田依約於同日
      晚間前往徐瑞裕所經營位於臺中市○○路之「水鴛鴦」酒
      店（下簡稱「水鴛鴦」酒店）樓下，徐瑞裕即將甲基安非
      他命1 小包交與黃智忠，由黃智忠下樓將該包甲基安非他
      命販賣交與陳昆田。陳昆田於翌日至「水鴛鴦」酒店交付
      現金新臺幣（下同）2,000 元與徐瑞裕，而完成交易。
    二徐瑞裕以前揭行動電話於99年9 月27日11時57分、12時42
      分、13時34分及14時17分許，與林育玲持用之門號000000
      0000號行動電話聯繫，林育玲表示欲購買1,000 元之甲基
      安非他命，徐瑞裕應允後，即將甲基安非他命1 小包交與
      黃智忠，由黃智忠持之前往臺中市○○路與天津路7-11便
      利超商前，將該包甲基安非他命交與林育玲，並向林育玲
      收取現金1,000 元，而完成交易。
    三徐瑞裕於99年9 月27日17時49分、19時29分以前揭門號撥
      打電話予許雅惠持用之門號0000000000號行動電話，許雅
      惠表達購買甲基安非他命之意思，徐瑞裕應允後，約定交
      易之金額為8,200 元。許雅惠於同日稍後前往「水鴛鴦」
      酒店樓下，徐瑞裕旋即交付重量約1 錢（即3.75公克）之
      甲基安非他命與黃智忠，由黃智忠下樓將甲基安非他命交
      與許雅惠，並向許雅惠收取現金8,000 元，許雅惠於99年
      9 月28日或29日另至「水鴛鴦」酒店交付剩餘之200 元與
      徐瑞裕，而完成交易。
    四徐瑞裕於99年9 月初某日在「水鴛鴦」酒店將不詳廠牌行
      動電話（搭配門號0000000000號晶片卡1 張）交與黃智忠
      ，另於99年9 月28日在「水鴛鴦」酒店將其重量不詳之甲
      基安非他命交與黃智忠，交代黃智忠於其99年9 月29日至
      同年10月4 日出國期間，如有人撥打該支電話欲購買甲基
      安非他命，即前往進行交易。嗣於99年10月1 日某時許，
      詹嘉維撥打徐瑞裕之上開行動電話，表示購買甲基安非他
      命之意思，黃智忠與詹嘉維約定交易之時間、地點後，旋
      即於同日14、15時許持1 包甲基安非他命（重量不詳）前
      往臺中市○○路與天津路附近某處，將該包甲基安非他命
      販售與詹嘉維，並向詹嘉維收取1,000 元，一手交錢、一
      手交貨，完成交易。
    五林育玲於99年10月3 日某時許，持用門號0000000000號行
      動電話與黃智忠所有之GPLUS 廠牌行動電話（搭配門號00
      00000000號晶片卡1 張）聯繫，表示欲購買1,000 元之甲
      基安非他命，黃智忠隨即持徐瑞裕交付之重量不詳甲基安
      非他命，前往臺中市○○路與天津路口7-11便利超商前，
      將甲基安非他命販售與林郁萍，並向林郁萍收取現金1,00
      0 元，而完成交易。
    嗣經警聲請對徐瑞裕持用之0000000000號行動電話聲請通訊
    監察，循線查獲上情，並於99年11月11日7 時10分許，經警
    持本院所核發搜索票，在徐瑞裕位於臺中市南屯區○○○街
    328 號1 之7 樓居處執行搜索，另案扣得徐瑞裕所有供對外
    聯絡販賣毒品使用之門號0000000000號NOKIA 廠牌行動電話
    1 支。
貳、認定犯罪事實所憑證據及理由：
  一證據能力部分：
    (一)電話監聽譯文（通訊監察譯文），僅屬依據監聽錄音結果
      予以翻譯之文字，固具文書證據之外觀，但實際上仍應認
      監聽所得之錄音帶，始屬調查犯罪所得之證物，乃刑事訴
      訟法第165 條之1 第2 項所稱之新科技證物，如其蒐證程
      序合法，且當事人已承認監聽錄音譯文之內容屬實，或對
      於該譯文內容並無爭執，而法院復已就該譯文依法踐行調
      查證據程序者，該監聽錄音之譯文即與播放錄音有同等價
      值，自有證據能力（最高法院98年度臺上字第527 號判決
      意旨參照）。查卷附通訊監察譯文，係警員依據本院99年
      聲監字第1556號、99年度聲監續字第1423號通訊監察書，
      於核准通訊監察期間內，對於另案被告徐瑞裕持用之門號
      0000000000號行動電話進行通訊監察之事實，有上開通訊
      監察書〔見臺中縣警察局（現改制為臺中市政府警察局）
      中縣警刑大偵四字第0990019052號卷（下稱警卷）第91至
      95頁〕，及附表二所示之通訊監察譯文在卷可佐，而被告
      黃智忠及其辯護人亦同意上開通訊監察譯文有證據能力（
      見本院卷第52頁反面），復經本院於審理時就上開通訊監
      察譯文依法提示予檢察官、被告及辯護人，踐行調查證據
      之程序，經核與監聽錄音具有相同之價值，自有證據能力
      。
    (二)按被告以外之人於偵查中向檢察官所為之陳述，除顯有不
      可信之情況者外，得為證據，刑事訴訟法第159 條之1 第
      2 項定有明文。檢察官在偵查中對被告以外之人所為之偵
      查筆錄，性質上屬傳聞證據，惟刑事訴訟法規定檢察官代
      表國家偵查犯罪、實施公訴，依法其有訊問被告、證人及
      鑑定人之權，證人、鑑定人並須具結，而實務運作時，檢
      察官偵查中向被告以外之人所取得之陳述，原則上均能遵
      守法律規定，不致違法取供，其可信度極高。職是，被告
      以外之人前於偵查中已具結而為證述，除反對該項供述得
      具有證據能力之一方，已釋明「顯有不可信之情況」之理
      由外，不宜遽指該證人於偵查中之陳述不具證據能力。證
      人林育玲、陳昆田、詹嘉維、許雅惠於檢察官面前之證述
      筆錄，均係檢察官令渠等以證人身分具結後所為之證述，
      有各該證人結文附卷可稽，被告及辯護人均未提及檢察官
      在訊問時有不法取供之情形，亦未釋明上開證人之證述有
      何顯不可信之情況，依上開規定，上開證人在檢察官面前
      之證述筆錄，自得作為本案證據使用。
    (三)再按被告以外之人於審判外之陳述，雖不符刑事訴訟法第
      159 條之1 至第159 條之4 之規定，而經當事人於審判程
      序同意作為證據，法院審酌該言詞陳述或書面陳述作成時
      之情況，認為適當者，亦得為證據。當事人、代理人或辯
      護人於法院調查證據時，知有第159 條第1 項不得為證據
      之情形，而未於言詞辯論終結前聲明異議者，視為有前項
      之同意，刑事訴訟法第159 條之5 定有明文。核其立法意
      旨在於傳聞證據未經當事人之反對詰問予以核實，原則上
      先予排除。惟若當事人已放棄反對詰問權，於審判程序中
      表明同意該等傳聞證據可作為證據；或於言詞辯論終結前
      未聲明異議，基於尊重當事人對傳聞證據之處分權，及證
      據資料愈豐富，愈有助於真實發見之理念，且強化言詞辯
      論主義，使訴訟程序得以順暢進行，上開傳聞證據亦均具
      有證據能力。查：本判決除上揭所述外，下列所引之被告
      以外之人於審判外所為之陳述及卷內其他書證（供述證據
      部分），查無符合同法第159 條之1 至之4 等前4 條之情
      形，檢察官、被告及其辯護人於本院準備程序中均表示對
      該等傳聞證據之證據能力均同意有證據能力，並於本院審
      理時並未就卷內其他證據資料之證據能力有所爭執，且迄
      本院言詞辯論終結前，均未主張有刑事訴訟法第159 條第
      1 項不得為證據之情形，是應認已同意卷內證據均得作為
      證據，且經本院審酌上開傳聞證據作成時，較無人情施壓
      或干擾，亦無不當取證之情形，認為以之作為本案之證據
      亦屬適當，是上揭傳聞證據自具有證據能力。
  二得心證之理由：
    (一)前揭犯罪事實，業據證人林育玲、陳昆田、詹嘉維、許雅
      惠及陳昆田於警詢及檢察官偵訊時證述明確。
    (二)另觀諸另案被告徐瑞裕與附表二所示通話對象之通話內容
      （詳如附表二所示），多使用暗語如「1,000 」、「1 張
      」、「1,000 塊的量現在只有一點而已」、「同批的」、
      「同樣二八」、「八加二」、「四加二」、「先調1,000
      」等作為代號，且通話內容簡短，多半係在談妥價格、數
      量或交易地點後，即結束通話，確屬實務上常見之毒品交
      易對話，而附表二編號04、05所示之通訊監察譯文，亦顯
      示另案被告徐瑞裕向林育玲、詹嘉維詢問其出國期間，其
      等有無與被告進行甲基安非他命交易等情，有本院99年聲
      監字第1556號、99年度聲監續字第1423號通訊監察書各1
      份及如附表二所示之通訊監察譯文附卷足佐（內容與證據
      出處均詳附表二所示），益徵上開人等通話之目的確係要
      交易甲基安非他命無疑。
    (三)證人林育玲於100 年間曾因施用第一級、第二級毒品案件
      ，經本院判處有期徒刑1 年、8 月確定，證人陳昆田於10
      0 年間亦因施用第二級毒品案件，經本院裁定移送觀察、
      勒戒，有其2 人之臺灣高等法院被告前案紀錄表2 份在卷
      可稽。足認證人林育玲、陳昆田有施用海洛因之慣習，對
      外有購毒之需求。
    (四)警方於99年11月11日7 時10分許，持本院所核發搜索票，
      在另案被告徐瑞裕位於臺中市南屯區○○○街328 號1 之
      7 樓居處執行搜索，扣得其所有供對外聯絡販賣毒品使用
      之門號0000000000號NOKIA 廠牌行動電話1 支，亦有搜索
      扣押筆錄1 份（見警卷第19至22頁）附卷可參，亦足佐證
      另案被告徐瑞裕使用門號0000000000號行動電話與林育玲
      、陳昆田、許雅惠聯繫購毒事宜。
    (五)被告就上開犯罪事實於本院審理時坦承不諱，並就其與林
      育玲、陳昆田、許雅惠及詹嘉維交易甲基安非他命之過程
      清楚交代（見本院卷第14、15頁、第66、67頁）。又另案
      被告徐瑞裕於警詢時雖否認販賣甲基安非他命與林育玲、
      陳昆田、許雅惠及詹嘉維以牟利，然衡諸常情，近來政府
      為杜絕毒品之氾濫，對於查緝施用及販賣毒品之工作，無
      不嚴加執行，販賣毒品罪又係重罪，設若無利可圖，一般
      持有毒品之人當無輕易將所持有之毒品轉讓他人而甘冒於
      再次向他人購買時，有被查獲移送法辦之危險之理，故另
      案被告徐瑞裕自無可能未加牟利即將甲基安非他命轉讓與
      林育玲、陳昆田、許雅惠及詹嘉維等人，另案被告徐瑞裕
      確有藉此圖利之意圖，應屬無疑。而被告於本院訊問時亦
      供稱伊係為貪圖施用另案被告徐瑞裕無償交付之甲基安非
      他命，而為另案被告徐瑞裕送交毒品與買受人及收受價金
      ，足認被告與另案被告徐瑞裕共同販賣甲基安非他命，主
      觀上有營利之意圖無訛。
    (六)綜上，足認被告之自白與事實相符，可以採信，被告與另
      案被告徐瑞裕共同販賣第二級毒品之犯行均堪認定，應依
      法論科。
、論罪科刑之理由：
  一按現行刑法關於正犯（共同正犯）、從犯（幫助犯）之區別
    ，係以其主觀之犯意及客觀之犯行為標準。凡以自己犯罪之
    意思而參與犯罪，無論其所參與者是否係犯罪構成要件之行
    為，皆為正犯，其以幫助他人犯罪之意思而參與犯罪，其所
    參與者，苟係犯罪構成要件之行為，亦為正犯（共同正犯）
    ，必以幫助他人犯罪之意思而參與犯罪，其所參與者又為犯
    罪構成要件以外之行為，始為從犯（幫助犯）（最高法院25
    年上字第2253號判例意旨參照）。以販賣毒品罪為例，從事
    前聯絡毒品買賣、到事後交付毒品、收取毒品買賣價金等行
    為，均屬販賣毒品罪之構成要件之行為，苟有參與其事，即
    係分擔實行犯罪行為，自應負起共同販賣毒品罪責（最高法
    院98年度臺上字第4234號判決意旨參照）。又毒品危害防制
    條例所稱之運輸，係指單純運輸並無他項目的者而言，若以
    販賣目的而從事於搬運之行為，仍成立意圖販賣而持有（或
    販賣）之罪（最高法院院24年上字第1673號判例、24年7 月
    總會決議事項38參照）。否則單純為轉讓、施用等目的所為
    之搬運毒品行為，豈不皆應依運輸毒品論罪，最高法院92年
    度臺上字第1184號意旨參酌。犯罪事實一二三部分，被告於
    另案被告徐瑞裕與林育玲、陳昆田及許雅惠於電話中議妥甲
    基安非他命交易事宜後，依另案被告徐瑞裕之指示，持甲基
    安非他命至約定地點販售與林育玲、陳昆田及許雅惠，並向
    林育玲、徐雅惠收取價金等情，業據證人林育玲、陳昆田及
    許雅惠證述明確，且為被告所供承。是被告交付毒品、收取
    毒品買賣價金之行為，實已為販賣毒品罪之構成要件行為，
    起訴書認被告此部分係犯毒品危害防制條例第4 條第2 項之
    運輸第二級毒品罪，容有違誤，然基本事實相同，法條同一
    ，公訴檢察官於本院審理時亦更正被告所犯為同條例第4 條
    第2 項販賣第二級毒品罪，本院自應逕行論以販賣第二級毒
    品罪，且無庸變更起訴法條。是核被告所為，均係犯毒品危
    害防制條例第4 條第2 項販賣第二級毒品罪。被告各該持有
    甲基安非他命之低度行為，為販賣之高度行為所吸收，均不
    另論罪。
  二被告犯罪事實一至五部分，與徐瑞裕均有犯意聯絡及行為分
    擔，為共同正犯。其中就犯罪事實四五部分，公訴人認係被
    告單獨為之，而未與另案共犯徐瑞裕共同為之，尚有未洽。
  三被告先後5 次販賣第二級毒品之行為，均犯意各別，行為各
    自獨立，應分論併罰。
  四另按「偵查中自白」，係指被告於偵查中對自己犯罪事實之
    全部或一部為供述者而言；其所供述者，不必限於與犯罪構
    成要件該當之事實；即除供述構成要件該當事實之外，另外
    雖主張阻卻違法事由或阻卻責任事由，仍不失為自白；所謂
    自白，係針對被嫌疑為犯罪之事實陳述，不包括該事實之法
    律評價，與協商程序中一併為法律評價之認罪，並不相同。
    被告或犯罪嫌疑人在偵查中，若可認為已對自己被疑為犯罪
    之事實是認，縱對於該行為在刑法上之評價尚有主張，仍無
    礙於此項法定減刑事由之成立，最高法院99年度臺上字第92
    2 號、98年度臺上字第448 號判決要旨可資參照。是被告就
    犯罪事實一至五之犯行，於偵查及審判中均自白，均應依毒
    品危害防制條例第17條第2 項減輕其刑。
  五又被告雖於警、偵訊中供出毒品來源為徐瑞裕，惟被告係於
    100 年6 月27日偵訊時始坦承犯行，並供出毒品來源為徐瑞
    裕，而證人林育玲、陳昆田、詹嘉維、許雅惠等人，則係於
    99年11月11日、同年12月8 日、9 日警詢時即供稱其等係向
    另案被告徐瑞裕購買甲基安非他命，是另案被告徐瑞裕販賣
    第二級毒品之犯行，顯非因被告之供述而查獲，自無法適用
    毒品危害防制條例第17條第1 項減刑之寬典。
  六被告所犯毒品危害防制條例第4 條第2 項之販賣第二級毒品
    罪，其法定最輕本刑為7 年以上有期徒刑，被告合於同條例
    第17條第2 項於偵查及審判中均自白，減輕其刑之規定，經
    依刑法第65條第2 項規定減輕其刑後，其法定最低刑度為3
    年6 月以上有期徒刑，本院認為已無客觀上足以引起一般同
    情，顯可憫恕，科以最低度刑猶嫌過重之情狀，是毋庸再適
    用刑法第59條規定酌量減輕其刑，併予指明。
  七又「數罪併罰，分別宣告其罪之刑，依下列各款定其應執行
    者：五宣告多數有期徒刑者，於各刑中之最長期以上，各刑
    合併之刑期以下，定其刑期。但不得逾30年。」刑法第51條
    第5 款定有明文。又法律上屬於自由裁量事項，尚非概無法
    律性之拘束，在法律上有其外部界限及內部界限。前者法律
    之具體規定，使法院得以具體選擇為適當裁判，此為自由裁
    量之外部界限。後者法院為自由裁量時，應考量法律之目的
    ，法律秩序之理念所在，此為自由裁量之內部界限。法院為
    裁判時，二者均不得有所踰越。在數罪併罰應定其應執行刑
    之案件，法院所為刑之酌定，固屬自由裁量事項，然對於法
    律之內、外部界限，仍均應受其拘束。最高法院94年度臺非
    字第21號判決要旨足供本案定刑之參考。從而，數罪併罰在
    定其應執行之刑之際，自應再為應執行之刑的決定，亦屬一
    種特別的量刑過程，其考量結果，並非單純表示一種數罪刑
    度的總和而已，而是再次對於同一行為人責任的檢視。相較
    刑法第57條定有科刑時應審酌的事項，此項規定係對一般犯
    罪行為之裁量而言。而合併刑之宣告，則屬一種對犯罪人本
    身及所犯之各種犯罪的綜合判斷。申言之，定執行之刑的宣
    告，並非在法定範圍之內自由裁定，應注意行為人從其犯數
    罪所反映的人格特性，及考量刑法目的相關刑事政策，妥為
    宣告。而刑法的功能中，除一般預防及特別預防之外，更重
    要的是，行為人再社會化及具體的社會保護作用，否則加諸
    過度之刑罰於被告，徒僅造成責任報應，去實現一個未知、
    抽象的正義。因此，是否為被告長期性監禁宣告的同時，應
    一併考量被告犯案情節對社會之衝擊，並注意此舉是否造成
    被告更生絕望的心理影響，使得被告的人格遭受完全性地抹
    滅。換言之，必須考量刑罰手段的相當性，儘量選擇能使受
    刑人復歸社會生活之刑罰方法。法官無法以所謂「治亂世用
    重典」之理由，加重刑罰以圖遏止歪風，不能過度強調所謂
    一般預防的刑罰目的。實則，就人性尊嚴及人權的思想而言
    ，任何一個人均非他人的工具，以加重被告的刑罰作為達到
    阻嚇其他人犯罪的手段，被告已淪為教化社會大眾的工具，
    喪失了作為一個人主體性，這均與我國刑事政策之立法有違
    。凡此即構成最高法院所揭示「內部界限」之意義。
  八本院審酌前揭情狀，並參酌被告有賭博、贓物、施用毒品等
    前科，有臺灣高等法院被告前案紀錄表1 份存卷可查，素行
    難認良善；被告因沉陷於毒癮中，無法自拔，貪圖另案被告
    徐瑞裕提供之無償毒品，未能正視施用或販賣毒品所帶來之
    危害，以致觸犯重典，販賣甲基安非他命與林育玲等4 人，
    所得價金共計13,200元，除犯罪事實四、五取得之價金供己
    花用外，其餘價金均由徐瑞裕取得，被告高職肄業，智識程
    度不高，經濟狀況普通，被告犯後具有悔意，態度良好等一
    切情狀，分別量處如主文所示之刑，並定其應執行之刑。
  九沒收部分：
    (一)按毒品危害防制條例第19條第1 項規定，犯第4 條之罪者
      ，其供犯罪所用或因犯罪所得之財物，均沒收之，如全部
      或一部不能沒收時，追徵其價額或以其財產抵償之。但該
      條項並無如同條例第18條第1 項所定「不問屬於犯人與否
      ，沒收之」之明文，自屬相對沒收主義之立法。是其應沒
      收之物，應以屬被告所有者為限。且所稱因犯罪所得之財
      物，係以實際所得者為限，苟無所得或尚未取得者，即無
      從為沒收、追徵或以財產抵償之諭知（最高法院95年度臺
      上字第305 號、96年度臺上字第2331號判決意旨參照）。
      再者，共同正犯之犯罪所得為新臺幣時，係合併計算，且
      於全部或一部不能沒收時以其財產抵償之，為避免執行時
      發生重複沒收、抵償之情形，故各共同正犯之間係採連帶
      沒收主義，於裁判時僅諭知連帶沒收，不得就全體共同正
      犯之總所得對各該共同正犯分別重複諭知沒收，此與罰金
      刑應分別諭知、分別執行者不同；未扣案之行動電話2 具
      ，分別為上訴人及陳○○所有，且為其等供本件聯絡走私
      、運輸及販賣海洛因使用；另上訴人販賣毒品所得財物31
      5 萬元亦未扣案；均應依同條例第19條第1 項規定及共犯
      連帶之理論，諭知應向上訴人與陳○○、陳○○及「交通
      」連帶沒收，如全部或一部不能沒收時，應連帶追徵其價
      額或以其等財產連帶抵償之（最高法院95年度臺上字第92
      5 號、94年度臺上字第7421號、98年度臺上字第1193號、
      99年度臺上字第880 號判決意旨參酌）。次按刑罰法令關
      於沒收之規定，兼採職權沒收主義與義務沒收主義。職權
      沒收，係指法院就屬於被告所有，供犯罪所用、預備用或
      因犯罪所得之物，仍得本於職權斟酌是否宣告沒收，例如
      刑法第38條第1 項第2 款、第3 款、第3 項前段等規定屬
      之。義務沒收，則又可分為絕對義務沒收與相對義務沒收
      。前者指凡法條有：「不問屬於犯人與否，沒收之」之特
      別規定者屬之，法院就此等物品是否宣告沒收，無斟酌餘
      地，除已證明滅失者外，不問屬於犯人與否或有無查扣，
      均應宣告沒收，例如刑法第38條第1 項第1 款、第2 項、
      第200 條、第205 條、第209 條、第219 條、第266 條第
      2 項、毒品危害防制條例第18條第1 項前段等規定屬之；
      後者則係指供犯罪所用、預備用或因犯罪所得，以屬於被
      告所有者為限，始應予以沒收，例如毒品危害防制條例第
      19條第1 項前段是，最高法院96年度臺上字第7069號判決
      要旨可參。又毒品危害防制條例第19條第1 項規定性質上
      係沒收之補充規定。其屬於本條所定沒收之標的，如得以
      直接沒收者，判決主文僅宣告沒收即可，不生「追徵其價
      額」或「以其財產抵償之」問題，須沒收之標的全部或一
      部不能沒收時，始生「追徵其價額」或「以其財產抵償之
      」選項問題。而「追徵其價額」或「以其財產抵償之」係
      屬兩種選項，分別係針對現行貨幣以外之其他財產與現行
      貨幣而言，最高法院99年度第5 次刑事庭會議亦可供參酌
      。
    (二)被告與另案被告徐瑞裕共同販賣甲基安非他命所得共計13
      ,200元均未扣案，應分別依毒品危害防制條例第19條第1
      項宣告沒收之，並各在附表一編號１至５所示其所犯販賣
      第二級毒品罪項下，就各次販賣毒品所得宣告與徐瑞裕連
      帶沒收，如全部或一部不能沒收時，以被告與另案被告徐
      瑞裕財產連帶抵償之。
    (三)又行動電話晶片卡為行動電話之使用介面，電信公司出租
      行動電話門號予消費者使用時，即為附帶提供晶片卡為門
      號介面，消費者申辦門號並開通上線時，即將晶片卡所有
      權移轉予消費者（參司法院97年5 月6 日院臺廳一字第09
      70009760號函），是以該晶片卡顯屬動產而可移轉所有權
      之物。另案扣案徐瑞裕所有之NOKIA 廠牌行動電話1 支（
      含門號0000000000晶片卡1 張），為共犯即另案被告徐瑞
      裕所有，業據另案被告徐瑞裕供述在卷（見警卷第2 頁）
      ，且為供另案被告徐瑞裕與被告犯罪事實一二三對外販毒
      所使用之聯絡工具，並有附表二編號01至03所示之通訊監
      察譯文可參，應依毒品危害防制條例第19條第1 項規定，
      分別於被告附表一編號１至３主文項下分別宣告與徐瑞裕
      連帶沒收；被告所有之GPLUS 廠牌之行動電話1 支（含門
      號0000000000號晶片卡1 張），係被告與另案被告徐瑞裕
      犯罪事實五對外販毒所使用之聯絡工具，業據被告供承在
      卷（見本院卷第66頁反面），雖未扣案，惟無從證明業已
      滅失，亦應依毒品危害防制條例第19條第1 項規定，於被
      告附表一編號５主文項下宣告與徐瑞裕連帶沒收，如全部
      或一部無法沒收時，連帶追徵其價額。至被告聯繫詹嘉維
      販毒所使用之不詳廠牌行動電話1 支（含門號0000000000
      晶片卡1 張），為另案被告徐瑞裕交與被告使用，然無證
      據證明係被告或共犯徐瑞裕所有，亦非違禁物，依前揭最
      高法院之見解，爰不另為沒收之諭知。
肆、適用之法律：
  一刑事訴訟法第299 條第1 項前段。
  二毒品危害防制條例第4 條第2 項、第17條第2 項、第19條第
    1 項，刑法第11條、第28條、第51條第5 款。
本案經檢察官鐘祖聲到庭執行職務。
中    華    民    國  100     年    8     月    30    日
                  刑事第十六庭  審判長法  官  王世華
                                      法  官  陳玉聰
                                      法  官  楊欣怡
以上正本證明與原本無異。
如不服本判決應於收受送達後10日內向本院提出上訴書狀，並應
敘述具體理由；其未敘述上訴理由者，應於上訴期間屆滿後20日
內向本院補提理由書狀（均須按他造當事人之人數附繕本）「切
勿逕送上級法院」。
                                      書記官  黃泰能
中    華    民    國   100    年    8     月    30    日
附錄論罪科刑法條：
毒品危害防制條例第4條
製造、運輸、販賣第一級毒品者，處死刑或無期徒刑；處無期徒
刑者，得併科新臺幣2 千萬元以下罰金。
製造、運輸、販賣第二級毒品者，處無期徒刑或7 年以上有期徒
刑，得併科新臺幣1 千萬元以下罰金。
製造、運輸、販賣第三級毒品者，處5 年以上有期徒刑，得併科
新臺幣7 百萬元以下罰金。
製造、運輸、販賣第四級毒品者，處3 年以上10年以下有期徒刑
，得併科新臺幣3 百萬元以下罰金。
製造、運輸、販賣專供製造或施用毒品之器具者，處1 年以上7
年以下有期徒刑，得併科新臺幣1 百萬元以下罰金。
前五項之未遂犯罰之。
附表一
┌──┬─────┬─────────────────┐
│編號│ 犯罪事實 │所犯罪名及應處之刑（含主刑、從刑）│
├──┼─────┼─────────────────┤
│ １ │犯罪事實欄│黃智忠共同販賣第二級毒品，處有期徒│
│    │壹、一所載│刑年柒月。未扣案販賣第二級毒品所│
│    │之犯行    │得新臺幣貳仟元與徐瑞裕連帶沒收之，│
│    │          │如全部或一部不能沒收時，以其與徐瑞│
│    │          │裕財產連帶抵償之。扣案之NOKIA 廠牌│
│    │          │行動電話壹支（含門號0000000│
│    │          │六一八號晶片卡壹張）與徐瑞裕連帶沒│
│    │          │收之。                            │
├──┼─────┼─────────────────┤
│ ２ │犯罪事實欄│黃智忠共同販賣第二級毒品，處有期徒│
│    │壹、二所載│刑年陸月。未扣案販賣第二級毒品所│
│    │之犯行    │得新臺幣壹仟元與徐瑞裕連帶沒收之，│
│    │          │如全部或一部不能沒收時，以其與徐瑞│
│    │          │裕財產連帶抵償之。扣案之NOKIA 廠牌│
│    │          │行動電話壹支（含門號0000000│
│    │          │六一八號晶片卡壹張）與徐瑞裕連帶沒│
│    │          │收之。                            │
├──┼─────┼─────────────────┤
│ ３ │犯罪事實欄│黃智忠共同販賣第二級毒品，處有期徒│
│    │壹、三所載│刑年拾月。未扣案販賣第二級毒品所│
│    │之犯行    │得新臺幣捌仟貳佰元與徐瑞裕連帶沒收│
│    │          │之，如全部或一部不能沒收時，以其與│
│    │          │徐瑞裕財產連帶抵償之。扣案之NOKIA │
│    │          │廠牌行動電話壹支（含門號０九一三一│
│    │          │九一六一八號晶片卡壹張）與徐瑞裕連│
│    │          │帶沒收之。                        │
├──┼─────┼─────────────────┤
│ ４ │犯罪事實欄│黃智忠共同販賣第二級毒品，處有期徒│
│    │壹、四所載│刑年陸月。未扣案販賣第二級毒品所│
│    │之犯行    │得新臺幣壹仟元與徐瑞裕連帶沒收之，│
│    │          │如全部或一部不能沒收時，以其與徐瑞│
│    │          │裕財產連帶抵償之。                │
├──┼─────┼─────────────────┤
│ ５ │犯罪事實欄│黃智忠共同販賣第二級毒品，處有期徒│
│    │壹、四所載│刑年陸月。未扣案販賣第二級毒品所│
│    │之犯行    │得新臺幣壹仟元與徐瑞裕連帶沒收之，│
│    │          │如全部或一部不能沒收時，以其與徐瑞│
│    │          │裕財產連帶抵償之。未扣案之GPLUS 廠│
│    │          │牌行動電話壹支（含門號０九一七一七│
│    │          │二一五四號晶片卡壹張）與徐瑞裕連帶│
│    │          │沒收之，如全部或一部不能沒收時，與│
│    │          │徐瑞裕連帶追徵其價額。            │
└──┴─────┴─────────────────┘
附表二
┌──┬──────┬────────────────────┬───────┐
│編號│時      間  │通  訊  監  察  譯  文  內  容          │備         註 │
├──┼──────┼────────────────────┼───────┤
│ 01 │99年09月23日│A：0000000000（徐瑞裕）                 │(一)佐證犯罪事實│
│    │13時01分22秒│B：0000000000（陳昆田）                 │  一。        │
│    │            ├────────────────────┤(二)通訊監察譯文│
│    │            │A：剛才打那支電話怎麼沒接？             │  出處：中縣警│
│    │            │B：關靜音啦。                           │  刑大偵四字第│
│    │            │A：我跟你說我今天休息，你看你人在哪裡， │  0000000000號│
│    │            │   你跟我說，我過去找你。               │  卷第12頁。  │
│    │            │B：好。                                 │              │
│    │            │A：差不多幾點？                         │              │
│    │            │B：九點多那時沒關係好不好。             │              │
│    │            │A：九點多那時候喔。                     │              │
│    │            │B：嘿阿。                               │              │
│    │            │A：好阿，你幫我問你朋友那邊看怎麼樣。   │              │
│    │            │B：好。                                 │              │
│    ├──────┼────────────────────┼───────┤
│    │99年09月23日│A：0000000000（徐瑞裕）                 │同上          │
│    │17時36分52秒│B：0000000000（陳昆田）                 │              │
│    │            ├────────────────────┤              │
│    │            │A：嘿坤田。                             │              │
│    │            │B：你在哪忙？                           │              │
│    │            │A：在大雅路。                           │              │
│    │            │B：大雅路哪一段？                       │              │
│    │            │A：大雅路和文心路這，你現在在哪裡我過去 │              │
│    │            │   找你阿？                             │              │
│    │            │B：我現在在忙，這樣我等下給你電話好嗎？ │              │
│    │            │A：沒關係你大約跟我講一下怎樣。         │              │
│    │            │B：沒啦，我等他拿錢來再做決定（指等錢買 │              │
│    │            │   毒）。                               │              │
│    │            │A：好好好，OK。                         │              │
│    ├──────┼────────────────────┼───────┤
│    │99年09月23日│A：0000000000（徐瑞裕）                 │同上          │
│    │17時55分46秒│B：0000000000（陳昆田）                 │              │
│    │            ├────────────────────┤              │
│    │            │A與B相約在A的店裡見面                   │              │
│    │            │B：你現在要收我的還是我朋友的，我在等我 │              │
│    │            │   朋友的。                             │              │
│    │            │A：沒差啦，等誰都沒差啦。               │              │
│    ├──────┼────────────────────┼───────┤
│    │99年09月23日│A：0000000000（徐瑞裕）                 │同上          │
│    │18時31分39秒│B：0000000000（陳昆田）                 │              │
│    │            ├────────────────────┤              │
│    │            │A：六點半我人在店裡阿。                 │              │
│    │            │B：我現在在路上阿。                     │              │
├──┼──────┼────────────────────┼───────┤
│ 02 │99年09月27日│A：0000000000（徐瑞裕）                 │(一)佐證犯罪事實│
│    │11時57分36秒│B：0000000000（林育玲）                 │  二          │
│    │            ├────────────────────┤(二)通訊監察譯文│
│    │            │A：好友，有阿，不過要現金耶，我這裡現金 │  出處：中縣警│
│    │            │   都還沒給人耶。                       │  刑大偵四字第│
│    │            │B：我知道啊。                           │  0000000000號│
│    │            │A：我這…我這要登一輛兩千五啦，變成說這 │  卷第34頁。  │
│    │            │   裡東西（指毒品）是可以轉到一萬兩千五 │              │
│    │            │   而已，東西都剛好而已耶。             │              │
│    │            │B：嘿。                                 │              │
│    │            │A：…我明天可能就不在台中阿。           │              │
│    │            │B：是你不在台中我才要那個。             │              │
│    │            │A：我錢明天要跟人清你知道嗎…。         │              │
│    │            │B：我現在身上剩一啦，一千我要的啦。     │              │
│    │            │A：你何時要，我叫志仔過來。             │              │
│    │            │B：你要叫他拿過來喔。                   │              │
│    │            │A：嘿啊。                               │              │
│    │            │B：他會給我偷東西嗎？                   │              │
│    │            │A：不會啦…                             │              │
│    ├──────┼────────────────────┼───────┤
│    │99年09月27日│A：0000000000（徐瑞裕）                 │同上          │
│    │12時42分01秒│B：0000000000（林育玲）                 │              │
│    │            ├────────────────────┤              │
│    │            │A：看要多少，你打通電話給我。           │              │
│    │            │B：好。                                 │              │
│    ├──────┼────────────────────┼───────┤
│    │99年09月27日│A：0000000000（徐瑞裕）                 │同上          │
│    │13時34分13秒│B：0000000000（林育玲）                 │              │
│    │            ├────────────────────┤              │
│    │            │B：等一下叔仔會跟我過去，他不知道我要拿 │              │
│    │            │   ，我會故意講說要插兩張，阿我只要拿一 │              │
│    │            │   張（指毒品）而已喔，這樣你聽懂嗎？   │              │
│    │            │A：那你現金要拿多少給我？               │              │
│    │            │B：我要拿一千給你，我說要跟你欠兩千這樣 │              │
│    │            │   啦。                                 │              │
│    │            │A：不過一千塊的量現在只有一點而已…     │              │
│    ├──────┼────────────────────┼───────┤
│    │99年09月27日│A：0000000000（徐瑞裕）                 │同上          │
│    │14時17分12秒│B：0000000000（林育玲）                 │              │
│    │            ├────────────────────┤              │
│    │            │A：人到了嘿。                           │              │
│    │            │B：好好好。                             │              │
├──┼──────┼────────────────────┼───────┤
│ 03 │99年09月27日│A：0000000000（徐瑞裕）                 │(一)佐證犯罪事實│
│    │17時49分26秒│B：0000000000（許雅惠）                 │  一。        │
│    │            ├────────────────────┤(二)通訊監察譯文│
│    │            │A：我這裡是快沒有了，不過人家等下會過來 │  出處：99偵字│
│    │            │   ，是同批的（指毒品）。               │  26257 號卷二│
│    │            │A：同批同批的一模一樣，不同就不用啦。   │  第54頁。    │
│    │            │B：那同樣二八喔。                       │              │
│    │            │A：嘿阿，八加二阿。                     │              │
│    │            │B：八加二我知道啦，先拿二一，要加多少你 │              │
│    │            │   在加。                               │              │
│    │            │A：先拿一半這樣喔。                     │              │
│    │            │B：嘿阿。                               │              │
│    │            │A：四加二阿。                           │              │
│    │            │B：才四加二這樣而已…                   │              │
│    │            │A：我是覺得說你要拿一，你不要拿半，因為 │              │
│    │            │   拿半我…                             │              │
│    │            │B：你不好做我知道啦。                   │              │
│    │            │A：嗯嗯不好做啦，因為我這跟人家公家的… │              │
│    │            │A：你多久打給我？                       │              │
│    │            │B：六點半之前。                         │              │
│    │            │A：好好，你盡量快點，我等你電話。       │              │
│    ├──────┼────────────────────┼───────┤
│    │99年09月27日│A：0000000000（徐瑞裕）                 │(一)佐證犯罪事實│
│    │19時29分50秒│B：0000000000（許雅惠）                 │  一。        │
│    │            ├────────────────────┤(二)通訊監察譯文│
│    │            │A：我跟你說八加二，你全部的東西（指毒品 │  出處：99偵字│
│    │            │   ）是兩百五啦。                       │  26257 號卷二│
│    │            │B：阿我就整個一起啦，你再自己處理。     │  第55頁。    │
│    │            │A：好啦好啦，你快過來阿。               │              │
│    ├──────┼────────────────────┼───────┤
│    │99年09月28日│A：0000000000（徐瑞裕）                 │同上          │
│    │12時48分53秒│B：0000000000（許雅惠）                 │              │
│    │            ├────────────────────┤              │
│    │            │A：怎樣什麼事情？                       │              │
│    │            │B：你確定那是一樣的？                   │              │
│    │            │A：同樣的阿。                           │              │
│    │            │B：昨天晚上下班吸三杯，臭曝兼吐血。     │              │
│    │            │A：吐血？                               │              │
│    │            │B：你懷疑喔？                           │              │
│    │            │A：吐血？                               │              │
│    │            │B：吐出來的東西紅的阿。                 │              │
│    │            │A：有可能嗎，同樣的阿。                 │              │
│    │            │B：紅的又兼牽血絲阿。                   │              │
│    │            │A：那就同一間工廠同批的東西（指毒品）阿 │              │
│    │            │   。                                   │              │
│    │            │B：是你說的心嗎？那應該不是吧。         │              │
│    │            │A：他那同樣的耶。                       │              │
│    │            │B：味道都不一樣，哪有一樣。             │              │
│    │            │A：這樣你改天不要跟我拿，你找別人拿，我 │              │
│    │            │   每次拿都好好阿，因為他昨天拿來的時候 │              │
│    │            │   我有當場試阿，他是OK我才有可能拿阿。 │              │
│    │            │B：那保齡球你是先用過就對了。           │              │
│    │            │A：就是在那邊試阿，就是用你的保齡球在那 │              │
│    │            │   邊試阿。                             │              │
│    │            │B：我是在想說是不是你旁邊的小弟。       │              │
│    │            │A：我旁邊那個他應該不敢啦，他那時在樓上 │              │
│    │            │   嘛，那時叫他下去，馬上下去，他說好， │              │
│    │            │   人下去，應該是沒X，沒多久，中間他手腳│              │
│    │            │   沒辦法動啦。                         │              │
│    │            │B：我知道他身上有帶包包嘛。             │              │
│    │            │A：嘿阿，唉。                           │              │
│    │            │B：會換過嗎，他的人會這樣嗎？           │              │
│    │            │A：我和他配合這麼久，跟我這麼久，應該是 │              │
│    │            │   不會咧。                             │              │
│    │            │A：我等下打電話給他，我看怎樣我電話給你 │              │
│    │            │   。                                   │              │
│    │            │B：嗯。                                 │              │
├──┼──────┼────────────────────┼───────┤
│ 04 │99年10月04日│A：0000000000（徐瑞裕）                 │(一)佐證犯罪事實│
│    │18時20分17秒│B：0000000000（詹嘉維）                 │  四。        │
│    │            ├────────────────────┤(二)通訊監察譯文│
│    │            │B：我只有辦法給你兩千，因為我現在在醫院 │  出處：中縣警│
│    │            │   這裡。                               │  刑6257大偵四│
│    │            │A：另一半幾時？                         │  字第09900190│
│    │            │B：明天或後天吧。                       │  52號卷號卷二│
│    │            │A：你有和我這邊忠仔聯絡？               │  第35頁。    │
│    │            │B：忠仔，今天？                         │              │
│    │            │A：沒有，我說我去泰國這段時間，你有和我 │              │
│    │            │   這邊的？                             │              │
│    │            │B：有阿，跟他先調一千阿，現金給他的阿。 │              │
│    │            │A：喔，多還少？                         │              │
│    │            │B：還好。                               │              │
│    │            │A：好啦，我回台灣了，什麼後面的事情都針 │              │
│    │            │   對我就好了。                         │              │
├──┼──────┼────────────────────┼───────┤
│ 05 │99年10月04日│A：0000000000（徐瑞裕）                 │(一)佐證犯罪事實│
│    │18時20分17秒│B：0000000000（林育玲）                 │  五。        │
│    │            ├────────────────────┤(二)通訊監察譯文│
│    │            │A：喂，你在睡喔。                       │  出處：中縣警│
│    │            │B：我人好難過。                         │  刑6257大偵四│
│    │            │A：你朋友回來台中阿，回來處理事情。     │  字第09900190│
│    │            │B：怎樣。                               │  52號卷號卷二│
│    │            │A：我跟你問一下，阿志（指阿忠）這幾天有 │  第35頁反面。│
│    │            │   沒有找你，還是你有找他。             │              │
│    │            │B：昨天喔。                             │              │
│    │            │A：不是，我不在台灣這段時間，你有找他嗎 │              │
│    │            │  （指買毒品）。                        │              │
│    │            │B：昨天喔。                             │              │
│    │            │A：不是，我人不在台灣這六天啦，不是昨天 │              │
│    │            │   這六天啦，你有找志仔嗎？             │              │
│    │            │B：有阿。                               │              │
│    │            │A：因為有些帳我要對啦，他都給我偷做，錢 │              │
│    │            │   都給我佔起來，所以我會問說，你我的好 │              │
│    │            │   友，你不會騙我，我問你你總共找他處理 │              │
│    │            │   …你拿錢給他，你總共拿多少錢還他（指 │              │
│    │            │   買毒品）？                           │              │
│    │            │B：總共三千喔。                         │              │
│    │            │A：三千喔，錢都現金喔？                 │              │
│    │            │B：嘿阿。                               │              │
│    │            │A：好好好，謝謝，我回來台灣了，像你講的 │              │
│    │            │  。好友，像你講的，阿志造反了。        │              │
│    │            │B：喔…                                 │              │
└──┴──────┴────────────────────┴───────┘